【裁判字號】    99,易,33
【裁判日期】    990205
【裁判案由】    詐欺
【裁判全文】
臺灣高雄地方法院刑事判決                99年度易字第33號
公  訴  人  臺灣高雄地方法院檢察署檢察官
被      告  丙○○
上列被告因詐欺案件，經檢察官提起公訴（98年度偵字第24527
號），被告於準備程序就被訴事實為有罪之陳述，經告知其簡式
審判程序之旨，並聽取當事人之意見後，本院合議庭裁定改由受
命法官行簡式審判程序，判決如下：
    主    文
丙○○幫助犯詐欺取財罪，處拘役伍拾日，如易科罰金，以新臺
幣壹仟元折算壹日。
    事    實
一、丙○○可預見一般人蒐集金融機構帳戶之提款卡、密碼常與
    財產犯罪密切相關，乃用於收取贓物及掩飾犯行以躲避執法
    機關追緝，竟仍基於縱有人持以犯罪亦不違背其本意之幫助
    詐欺犯意，於民國（下同）97年11月12日21時37分前之某時
    許，在高雄市前鎮區○○○路與民權二路交岔路口處附近，
    將其前於96年6 月14日向中國信託商業銀行股份有限公司南
    高雄分行（下稱：中國信託商銀）所申請開立帳號00000000
    0000帳戶之提款卡、密碼，交付予真實姓名、年籍資料不詳
    ，自稱「阿龍」之成年男子，容認該人所屬詐欺集團成員使
    用上開帳戶資料以遂行詐欺取財犯行。而該詐欺集團成員共
    同意圖為自己不法之所有，基於詐欺取財之犯意聯絡，於97
    年11月12日21時37分許，以門號0000000000撥打甲○○使用
    之門號0000000000（下稱甲○○門號），偽裝為購物網站客
    服人員，佯稱：甲○○先前在日本怪獸購物網站所購買之商
    品，付款方式誤選取分期定額付款，需至ATM 解除設定云云
    ，使甲○○陷於錯誤而依指示操作ATM ，自97年11月12日23
    時54分起至翌（13）日凌晨0 時13分止，共匯款8 次，金額
    共新臺幣（下同）16萬5000元至丙○○上開帳戶內，並旋遭
    提領一空。嗣經甲○○發覺有異，察覺受騙而報警處理。
二、案經桃園縣政府警察局中壢分局移送臺灣桃園地方法院檢察
    署檢察官呈請臺灣高等法院檢察署檢察長令轉臺灣高雄地方
    法院檢察署檢察官偵查起訴。
    理    由
一、按本件被告丙○○所犯為死刑、無期徒刑、最輕本刑為3 年
    以上有期徒刑或高等法院管轄第一審案件以外之罪，其於準
    備程序中就被訴事實為有罪之陳述，經告知其簡式審判程序
    之旨，並聽取當事人之意見後，本院合議庭認無不得或不宜
    適用簡式審判程序之處，依刑事訴訟法第273 條之1 第1 項
    、第284 條之1 規定，裁定由受命法官獨任行簡式審判程序
    ，合先敘明。
二、上揭犯罪事實，業據被告於本院審理中坦承不諱，與證人即
    被害人甲○○於警詢中之證述，參核相符（參桃檢卷第30、
    31頁），並有臺北市政府警察局松山分局民有派出所（下稱
    民有派出所）受理詐騙帳戶通報警示簡便格式表、民有派出
    所受理各類案件紀錄表、內政部警政署反詐欺諮詢專線記錄
    表、甲○○門號臺灣大哥大資料查詢，中國信託商銀98 年2
    月27中信銀字第09822271202773號函檢附之上開被告帳戶客
    戶開戶資料表、印鑑卡、晶片卡各項業務申請書、「各項申
    請、掛失止付、更換、查詢暨終止使用申請書」、被告上開
    帳戶之整合性通訊資料維護、歷史交易查詢各1 份、中國信
    託ATM 客戶交易明細表8 張（共匯款16萬5000元）在卷可稽
    （參桃檢卷第6 、14、15、33、33-1、36至38、40、42至49
    頁），參核相符。足認被告上開自白，與卷內積極事證相符
    ，堪予採信。是被告確有幫助詐欺取財之犯行，事證明確，
    洵堪認定，應依法論科。
三、按刑法上之幫助犯，係指以幫助之意思，對於正犯資以助力
    ，而未參與實施犯罪之行為者而言。本件被告提供上開帳戶
    予詐欺集團成員為實施詐欺取財之工具，其單純提供帳戶予
    人使用行為，究與向被害人施行詐術有別，且亦無證據證明
    被告有參與詐欺取財犯行之構成要件行為，是被告所為僅屬
    對於詐欺集團成員遂行詐欺取財犯行資以助力而已。核被告
    丙○○所為，係刑法第339 條第1 項之詐欺取財罪之幫助犯
    。詐欺集團成員以一接續犯意，在密集時、地，反覆侵害同
    一法益，使被害人甲○○共轉帳8 次，為接續犯，應僅論以
    一幫助犯罪。又因被告僅為幫助犯，所犯情節較正犯為輕，
    依刑法第30條第2 項規定，減輕其刑。爰審酌被告未善加保
    管金融帳戶提款卡及密碼，致該帳戶資料供詐欺集團成員使
    用，不僅助長犯罪風氣，亦造成被害人受害金額非輕，固有
    不該；惟念其並無構成累犯之前科，有臺灣高等法院被告前
    案紀錄表在卷可證（參本院卷第4 頁），素行非惡，且於本
    院審理中坦承犯行，已表悔悟，態度尚可，暨其犯罪之動機
    、目的、手段等一切情狀，量處如主文所示之刑，並諭知如
    易科罰金之折算標準，以資懲儆。
據上論斷，應依刑事訴訟法第273 條之1 第1 項、第284 條之1
、第299 條第1 項前段，刑法第339 條第1 項、第30條、第41條
第1 項前段，刑法施行法第1 條之1 ，判決如主文。
本案經檢察官乙○○到庭執行職務
中    華    民    國    99    年    2     月    5     日
                  刑事第二庭  法  官  李昆南
以上正本證明與原本無異。
如不服本判決應於收受送達後10日內向本院提出上訴書狀，並應
敘述具體理由；如未敘述上訴理由者，應於上訴期間屆滿後20日
內向本院補提理由書（均須按他造當事人之人數附繕本）「切勿
逕送上級法院」。
中    華    民    國    99    年    2     月    5     日
                              書記官  莊永利
附錄本案論罪科刑法條：
中華民國刑法第339 條第1項（普通詐欺罪）
意圖為自己或第三人不法之所有，以詐術使人將本人或第三人之
物交付者，處5 年以下有期徒刑、拘役或科或併科1 千元以下罰
金。

司法院資訊處製作；財團法人民間司法改革基金會備份。
